臺灣臺中地方法院民事裁定
111年度沙補字第32號
原      告  鄭武印  
被      告  財政部國有財產署中區分署

法定代理人  趙子賢  
被      告  祭祀公業法人臺中林九牧

法定代理人  林萬哲  
上列當事人間請求確認通行權存在事件，本院裁定如下：
    主    文
原告應於本裁定送達後七日內，陳報本件訴訟標的之價額，並按
所陳報之訴訟標的價額補繳裁判費；如無法查報或未能查報，則
本件訴訟標的價額核定為新臺幣1,650,000元，原告應補繳第一
審裁判費新臺幣17,335元。如逾期未補正，即駁回其訴。
原告另應於本裁定送達後七日補正理由欄三、四之其他事項。
    理    由
一、按訴訟標的之價額，由法院核定。核定訴訟標的之價額，以
    起訴時之交易價額為準；無交易價額者，以原告就訴訟標的
    所有之利益為準；以一訴主張數項標的者，其價額合併計算
    之。但所主張之數項標的互相競合或應為選擇者，其訴訟標
    的價額，應依其中價額最高者定之；訴訟標的之價額不能核
    定者，以第466條所定不得上訴第三審之最高利益額數加十
    分之一定之，民事訴訟法第77條之1第1、2項、第77條之2 
    第1項、第77條之12分別定有明文。次按預備之訴，係以先
    位之訴無理由時，請求法院就備位之訴為判決所合併提起之
    訴訟，自係以一訴主張數項標的而應為選擇情形，依上說明
    ，其訴訟標的應以其中價額最高者定之。又當事人請求雖屬
    不同訴訟標的，惟自經濟上觀之，其訴訟目的一致，不超出
    終局標的範圍，其訴訟標的之價額，應擇其中價額較高者定
    之。又鄰地通行權之行使，在土地所有人方面，為其所有權
    之擴張，在鄰地所有人方面，其所有權則因而受限制，參照
    民事訴訟法第77條之5規定之法意，鄰地通行權訴訟標的之
    價額，如主張通行權之人為原告，應以其土地因通行鄰地所
    增價額為準；如否認通行權之人為原告，則以其土地因被通
    行所減價額為準（最高法院78年台抗字第355號裁定意旨參
    照）。
二、查原告起訴狀訴之聲明為：「原告居住於台中市○○區○○路00
    0巷0號（地號：大甲區五里牌段162-4號）為袋地，因該土
    地與公路無適宜之聯絡致不能為通常之使用，應予同意開設
    道路」等語，並未列有先位、備位聲明，起訴狀之事實及理
    由欄內，則記載A案為通行鄰地之臺中市○○區○里○段00000地
    號土地，B案為通行鄰地之臺中市○○區○里○段00000地號土地
    ，於訴請確認袋地通行權之損害最小應屬A案等語。茲依民
    事訴訟法第249條第1項但書之規定，命原告於本裁定送達後
    7日以內，先確認本件究竟有無先位、備位之主張？如有，
    應於訴之聲明內詳細記載先位聲明及備位聲明各為何，並各
    應以原告因通行先位聲明土地或備位聲明土地後，原告土地
    所得獲得之利益為何，並按其較高數額依法繳納裁判費。原
    告如無法查報，則本件先、備位訴訟標的價額均屬無法核定
    ，依前述民事訴訟法第77條之12、第466條規定，以不得上
    訴第三審之最高利益額數加10分之1定之，即各以新臺幣（
    下同）1,650,000元為先、備位訴訟標的價額，並核定本件
    訴訟標的價額為1,650,000元，應徵第一審裁判費17,335元
    。原告如僅欲確認上述A案土地之通行權，亦應依上述說明
    ，查報A案之訴訟標的價額並繳納裁判費，如無法查報，則
    應繳納第一審裁判費17,335元，並撤回B案所有權人為被告
    。原告應於上開期限內，逕向本院查報及補繳，如逾期未補
    正本事項，即駁回其訴。
三、原告應補正臺中市○○區○里○段00000○00000○00000地號土地
    之最新土地登記第一類謄本正本（全部，勿遮掩）。如該土
    地非原告起訴狀所陳述之人，原告請自行審酌是否予以更正
    被告，另各該土地所有權人如為政府機關或團體，並應補正
    政府機關或團體之相關法定代理人為何人之登記資料。另按
    被告人數，補正原來起訴狀及本次書狀繕本之數目，以利本
    院送達。
四、原告如欲委任訴訟代理人，應另提出簽名或用印之委任狀，
    如訴訟代理人非律師，原告並應陳報該訴訟代理人有何符合
    民事事件委任非律師為訴訟代理人許可準則之情形，以利本
    院審酌是否予以准許。
中　　華　　民　　國　　111 　年　　1 　　月　　20　　日
                  沙鹿簡易庭    法  官  黃建都
正本係照原本作成。
如對本裁定關於訴訟標的價額核定部分不服，應於送達後10日內
向本院提出抗告狀（須附繕本），並繳納新臺幣1,000元。其餘
部分，不得抗告。
中　　華　　民　　國　　111 　年　　1 　　月　　20　　日
                                書記官